臺灣屏東地方法院刑事判決　　　　　　　100年度易字第982號
公　訴　人　臺灣屏東地方法院檢察署檢察官
被　　　告　曾顯政
選任辯護人　林朋助律師
上列被告因妨害家庭案件，經檢察官提起公訴（100 年度偵字第
1549號），嗣被告就被訴事實為有罪之陳述，經本院告知簡式審
判程序之旨，並聽取當事人之意見後，由本院合議庭裁定改由受
命法官獨任進行簡式審判程序，判決如下：
    主  文
曾顯政犯相姦罪，處有期徒刑月，如易科罰金，以新臺幣壹仟
元折算壹日。
    事  實
一、曾顯政於民國97年間與劉泳伶結識後，兩人即開始交往，曾
    顯政明知劉泳伶係楊士能之妻，為有配偶之人，竟基於與劉
    泳伶相姦之犯意，於100 年1 月7 日下午5 時10分許，在位
    於屏東縣屏東市○○路88號之格尚汽車旅館112 號內，與劉
    泳伶（通姦部分未據告訴）為相姦行為1 次。嗣經劉泳伶之
    夫楊世能於上開時、地會同警方當場查獲，而悉上情。
二、案經楊士能訴由屏東縣政府警察局屏東分局報告臺灣屏東地
    方法院檢察署檢察官偵查起訴。
    理  由
一、按除被告所犯為死刑、無期徒刑、最輕本刑為3 年以上有期
    徒刑之罪或高等法院管轄第一審案件者外，於第一次審判期
    日前之準備程序進行中，被告先就被訴事實為有罪之陳述時
    ，審判長得告知被告簡式審判程序之旨，並聽取當事人、代
    理人、辯護人及輔佐人之意見後，裁定進行簡式審判程序，
    刑事訴訟法第273 條之1 第1 項定有明文。經核本件被告曾
    顯政所犯係死刑、無期徒刑、最輕本刑為3 年以上有期徒刑
    以外之罪，其於準備程序中就被訴事實為有罪之陳述，經法
    官告知簡式審判程序之旨，並聽取公訴人、被告之意見後，
    本院爰依首揭規定，合議裁定由受命法官獨任進行簡式審判
    程序。是本案之證據調查，依同法第273 條之2 規定，不受
    同法第159 條第1 項、第161 條之2 、第161 條之3 、第16
    3 條之1 ，及第164 條至170 條所規定證據能力認定及調查
    方式之限制，合先敘明。
二、上開犯罪事實，業據被告於本院準備程序及審理中均坦承不
    諱，核與證人即告訴人楊士能、證人即被告通姦之對象劉泳
    伶於警詢及偵查中、證人即員警何振維、謝艾芯於偵查中證
    述相符，並有偵查報告（見警卷第4 頁）、指認被告照片（
    見警卷第19頁）、被告通聯記錄（見偵卷第25頁）及採證照
    片4 張（見警卷第17至18頁）等附卷足憑，堪認被告上開任
    意性之自白，確與事實相符。本件事證明確，被告犯行洵堪
    認定，應予依法論科。
三、核被告所為，係犯刑法第239 條後段之相姦罪。又刑法修正
    刪除連續犯之規定，關於犯罪行為罪數之計算，其修正理由
    內，雖然說明可以朝接續犯之概念予以發展等語，但實際上
    仍以適度為宜，否則勢將破壞刑法體系，反悖修法導正包括
    一罪適用過於浮濫之原意。其實，接續犯乃指行為人之數行
    為，於同一或密切接近之時、地實行，侵害同一法益，而其
    各行為之獨立性極為薄弱，依一般社會健全觀念，實難以強
    行分開，且在刑法評價上，以視為數個舉動之接續作為，合
    為包括之一行為，較為合理之情形而言，是自其行為之延續
    性觀察，固然必存有一段時間之特徵，但亦非毫無限制，倘
    竟綿延數月或經年，即難為一般社會健全觀念所允許，無評
    價為一個行為概念之餘地。按諸性交，通常以男性射精或發
    洩性慾完畢，作為認定性交次數之計算，區別不難，獨立性
    亦強，於經驗、論理上，殊難想像累月經年之長期多次性交
    ，可以符合接續犯之行為概念。又刑法修正之後，往昔若干
    刑事訴訟法規定之操作模式，當應配合改變，例如以往允許
    籠統混用數行為之證據資料，認定成立連續犯之作法，即已
    不合時宜，當須遵守嚴謹證據法則及罪疑唯輕原則，依一行
    為一罪一罰之新制，就各獨立評價行為之證據資料，逐一檢
    視；其若部分行為，犯罪證據不足，檢察官不應將之擇為起
    訴客體，法院亦不可率予認定全部成立犯罪。具體以言，祇
    能就證據充分之該次或數次犯行（例如第一次、最末次、或
    其間較為明顯者），予以追訴、審認，如係數罪，再妥適定
    其應執行之刑度，其他部分則不予起訴或諭知無罪。從而，
    祇因不忍心定應執行刑結果，可能刑期過長，竟將修正前之
    連續犯數行為（相當長時間之多次行為），在修法後，評價
    為包括一罪之接續犯，無異削足適履，自有法則適用不當之
    違誤（最高法院99年度臺上第5079號判決參照），是本件既
    僅於前開時、地，查獲被告與劉泳伶之相姦行為1 次，揆諸
    上開最高法院判決意旨，自當僅能就該次行為論罪科刑，公
    訴意旨認被告自97年底某日起至100 年1 月7 日止，與劉泳
    伶之多次性交行為應屬集合犯，而在法律上擬制為一罪，容
    有誤會，惟公訴意旨既就此部分認係屬裁判上一罪，爰不就
    此部分另為無罪之諭知。爰審酌被告明知劉泳伶為有配偶之
    人，竟為一己情慾，而與劉泳伶相姦，漠視我國固有社會倫
    常，影響社會善良風俗，所為非是，且破壞告訴人楊士能之
    家庭和諧，並使告訴人受有精神上之痛苦，迄今未獲告訴人
    之宥恕，實有可議，惟念及被告並無任何前科紀錄，有臺灣
    高等法院被告前案紀錄表在卷可按，且犯後坦承犯行，兼衡
    被告之學歷為大學畢業，現已退休，家中尚有父母須照護之
    家庭狀況（業據被告供陳在卷，見本院卷第82頁）等一切情
    狀，量處如主文所示之刑，並諭知易科罰金之折算標準。
據上論斷，應依刑事訴訟法第273 條之1 第1 項、第299 條第1
項前段，刑法第239 條後段、第41條第1 項前段，判決如主文。
本案經檢察官王光傑到庭執行職務。
中    華    民    國   100    年    12    月    20    日
                  刑事第三庭    法  官  薛侑倫
以上正本證明與原本無異。
如不服本判決應於收受判決後10日內向本院提出上訴書狀，並應
敘述具體理由；其未敘述上訴理由者，應於上訴期間屆滿後20日
內向本院補提理由書（均須按他造當事人之人數附繕本）「切勿
逕送上級法院」。
中    華    民    國   100    年    12    月    21    日
                                書記官  張語恬
附錄本件論罪科刑法條：
中華民國刑法第239條
（通姦罪）
有配偶而與人通姦者，處1 年以下有期徒刑。其相姦者亦同。